# 关于多次交易分步形成同一控制下企业合并原持有股权投资个别报表和合并报表层面...

提问人：xuezhi340123 时间：2016-03-14 10:15:07
材料 1 （企业会计准则内容节选）： 在个别报表层面 合并日之前持有的股权投资，因采用权益法核算或金融工具确认和计量准则核算而确认的其他综合收益，暂不进行会计处理，直至处置该项投资时采用与被投资单位直接处置相关资产或负债相同的基础进行会计处理；因采用权益法核算而确认的被投资单位净资产中除净损益、其他综合收益和利润分配以外的所有者权益其他变动，暂不进行会计处理，直至处置该项投资时转入当期损益。其中，处置后的剩余股权根据本准则采用成本法或权益法核算的，其他综合收益和其他所有者权益应按比例结转，处置后的剩余股权改按金融工具确认和计量准则进行会计处理的，其他综合收益和其他所有者权益应全部结转 材料 2 （ 14 年 15 年cpa教材内容节选）： 在个别报表层面 合并日之前持有的被合并方的股权涉及其他综合收益的也直接转入资本公积（资本溢价或股本溢价） Q1：为什么准则和教材的内容规定不一样？这里是以教材为准还是准则为准呢？还是我理解错了他们两个讲得不是一个事？而且我个人理解，原股权投资为金融工具的，合并日金融工具变成了长期股权投资，跨越了“会计处理界限”不是应该按照处置该金融资产处理并且结转原持有期间确认的其他综合收益进入当期损益吗？ 材料 3 ： 在合并报表层面 多次交易分步取得股权实现同一控制下企业合并 合并日原所持股权采用权益法核算的按被投资单位实现净利润和原持股比例计算确认的损益、其他综合收益，以及净资产变动部分，在合并报表中予以冲回，即冲回原权益法下确认的损益、其他综合收益、资本公积，并转入资本公积（股本溢价） Q2：材料 3 规定了合并报表层面 合并日之前持有股权投资为权益法下长期股权投资。但是对于合并日之前持有的被合并方的股权如果按金融资产核算的应该怎么处理呢？

回答人：chenyiwei
1 、同一控制下合并的会计处理规定一直处于摸索完善阶段。在实际操作中应以准则讲解为准。考试教材不具有规范性文件效力。
2 、由于同一控制下合并在合并报表层面需追溯前期，所以在合并日之前原持有的股权如果作为金融资产核算的，则同样应当将作为金融资产核算期间确认的公允价值变动予以冲回，否则无法与合并报表层面的追溯调整处理相衔接。

提问人：yiersansi1234 时间：2018-03-03 15:17:22
陈版，在同一控制下分步实现企业合并，新购股份的账面价值是按照付出对价的公允价值来入账，用总的成本与长期股权投资初始成本（被合并方账面价值 乘以持股比例）的差调整资本公积，还是根据合并日长期股权投资初始成本（被合并方账面价值 乘以持股比例）和原持股账面价值的差倒轧得到新购股份成本

回答人：chenyiwei
我理解是相当于先将原出资恢复到成本，再与本次投资成本相加，总的投资成本与本次合并后累计获得账面净资产份额的差额调整权益。

提问人：yiersansi1234 时间：2018-03-03 18:01:31
您说的先将原出资恢复到成本什么意思是将公允价值调到账面价值吗？在与本次投资成本相加，本次投资成本是按账面还是公允 ？
比如说子公司先以存货取得集团母公司所持有的另一子公司20%股份，存货账面价值80.公允价值 100 ，然后用以无形资产取得剩余80%股权，无形资产账面价值 80 ，公允价值 100 ，合并日被合并公司账面所有者权益300. 该怎样账务处理？

回答人：chenyiwei
遇到这种情况，原先的非货币性资产处置损益也要转回，将投出非货币性资产按账面价值计入投资成本。

提问人：yiersansi1234 时间：2018-03-09 08:40:54
比如说子公司先以存货取得集团母公司所持有的另一子公司20%股份，存货账面价值80.公允价值 100 ，然后用以无形资产取得剩余80%股权，无形资产账面价值 80 ，公允价值 100 ，合并日被合并公司账面所有者权益300. 陈版 ，原先购买20%的股权，形成非货币资产处置损益要转回，按例子来说就是第一次的长投应该是存货的账面价值 80 和17%的增值税，但报表上确认的是公允价值 100 和17%增值税， 借 营业收入 100 贷 营业成本 80 长投 20 1、因为长投的价值里面包含了增值税，那（100-80）17%的增值税怎样调整？ 2 、由此产生的计税基础不同，产生的递延所得税资产 5 怎么调整，什么时候转回？

回答人：chenyiwei
增值税销项税额属于同一控制下企业合并的交易费用，应计入损益，但个人理解也可以调整资本公积。 2 、递延所得税资产是针对长期股权投资成本的，只有到日后该投资处置时才能转回，因此不建议确认资产。